【裁判字號】    98,台抗,452
【裁判日期】    980723
【裁判案由】    違反毒品危害防制條例聲請法官迴避
【裁判全文】
最高法院刑事裁定              九十八年度台抗字第四五二號
抗  告  人  甲○○
上列抗告人因違反毒品危害防制條例案件，不服台灣高等法院中
華民國九十八年六月五日駁回其聲請法官迴避之裁定（九十八年
度聲字第一五一三號），提起抗告，本院裁定如下：
    主  文
抗告駁回。
    理  由
按刑事訴訟法第十八條第二款規定，得聲請法官迴避原因之所謂
「足認其執行職務有偏頗之虞者」，係指以一般通常之人所具有
之合理觀點，對於該承辦法官能否為公平之裁判，均足產生懷疑
；且此種懷疑之發生，存有其完全客觀之原因，而非僅出諸當事
人自己主觀之判斷者，始足當之。至於訴訟上之指揮乃專屬於法
院之職權，當事人之主張、聲請，在無礙於事實之確認以及法的
解釋適用之範圍下，法院固得斟酌其請求以為訴訟之進行，但仍
不得以此對當事人之有利與否，作為其將有不公平裁判之依據，
更不得以此訴訟之進行與否而謂有偏頗之虞聲請法官迴避（本院
七十九年台抗字第三一八號判例參照）。從而當事人聲請法官迴
避，以有具體事實足認其執行職務有偏頗之情形為限，所謂有偏
頗之虞，例如法官與訴訟關係人具有故舊恩怨等關係，其審判恐
有不公平者而言。若僅對於法官之指揮訴訟，或其訊問方法，有
所不滿，不能指為有偏頗之虞（本院十九年抗字第二八五號、十
八年抗字第一四九號判例參照）。本件原裁定以抗告人甲○○及
共同被告詹世宇（詹世宇聲請法官迴避部分，經原審裁定駁回後
，詹世宇並未提起抗告，已經確定）聲請原審法官即審判長曾德
水迴避意旨，係以渠等對於審判長曾德水開庭之態度、訴訟程序
之指揮、調查證據之方法及誤認詹世宇之選任辯護人郭學廉律師
為「黃重鋼律師事務所」之律師，對之表示不滿等各節，而為指
摘。惟經調卷查證結果，聲請意旨所指事由，「或出於誤會，或
緣於被告（抗告人，下同）等主觀上之感受或揣測；且就客觀以
言，尚非審判長與被告等具有故舊、恩怨等關係，審判恐有不公
平，或一般通常之人均會認為已達於法官不能為公平之審判之程
度。是被告等前揭所指，均非得作為認定法官有偏頗之虞，構成
迴避事由之依據」，因認其聲請為無理由，予以駁回。經核尚無
不合。抗告意旨略以：(一)、原審於民國九十七年十一月十九日第
一次審判期日時，審判長曾德水即以拍桌、摔卷之方式對待共同
被告詹世宇，違反「訊問被告應出以懇切態度」之規定。(二)、詹
世宇主張其警詢時之陳述，非任意性時，審判長曾德水置詹世宇
之抗辯於不顧，且於詹世宇詰問證人高佳豪時，亦予打斷或制止
，違反刑事訴訟法第一百條之規定。(三)、九十八年四月二十九日
之審判期日，於提示監聽譯文時，審判長曾德水忽命庭務員收回
，並將法庭上之電腦螢幕關閉，命「被告」立即回答問題，詹世
宇之選任辯護人郭學廉律師當庭表示異議，但筆錄僅記載「筆錄
記載部分沒有意見，至於證明力部分之後再陳述」，違背刑事訴
訟法第一百六十四條第一項、第二百八十八條之一之規定。(四)、
九十八年五月六日之審判期日，詹世宇之選任辯護人郭學廉律師
向審判長曾德水要求，能予「被告」充分辨認證物之機會，其竟
諭令休庭十分鐘給「被告」看證物，旋即離席。嗣再續行開庭後
，復指摘該辯護人未盡辯護職責。(五)、九十八年四月二十九日、
同年五月六日之審判期日，審判長曾德水誤認詹世宇之選任辯護
人郭學廉律師為「黃重鋼律師事務所」之律師，並對「黃重鋼律
師事務所」先前承辦「楊德萍案件」，表示不滿。(六)、九十八年
五月十三日之審判期日，於提示監聽譯文時，審判長曾德水竟稱
依法祇要告以要旨即可，不將該譯文向「被告」直接提示，並打
斷「被告」之陳述，及命書記官記載「被告」（指詹世宇）「支
支吾吾」及「詹世宇情緒失控」，違反刑事訴訟法第九十六條之
規定云云。惟查：抗告意旨所為前揭指摘，均係共同被告詹世宇
或詹世宇之選任辯護人郭學廉律師，對於原審之審判長曾德水，
關於其開庭之態度、訴訟程序之指揮、調查證據之方法及誤認郭
學廉律師為「黃重鋼律師事務所」之律師等事項，表示不滿。而
上開事由，與抗告人之間，有何關聯？何以足認審判長曾德水執
行職務，對於抗告人有偏頗之虞？抗告意旨，並無一語道及，已
難認為有理由。況當事人以法官有刑事訴訟法第十八條第二款情
形，即「足認其執行職務有偏頗之虞」聲請迴避者，依同法第十
九條第二項前段規定「如當事人已就該案件有所聲明或陳述後，
不得聲請推事（法官）迴避」。依據卷附九十七年十一月十九日
、九十八年四月二十九日、九十八年五月六日、九十八年五月十
三日審判筆錄記載，抗告人於各該期日，已就該案件之「實體」
事項有所聲明及陳述，復未依刑事訴訟法第二十條第二項規定，
釋明聲請迴避之原因發生在後或知悉在後，卻遲至九十八年五月
十九日始聲請原審之審判長曾德水迴避，亦有未合。抗告意旨仍
執陳詞，指摘原裁定不當，為無理由，應予駁回。
據上論結，應依刑事訴訟法第四百十二條，裁定如主文。
中    華    民    國  九十八  年    七    月  二十三  日
                      最高法院刑事第六庭
                          審判長法官  謝  俊  雄
                                法官  陳  世  雄
                                法官  魏  新  和
                                法官  吳  信  銘
                                法官  徐  文  亮
      本件正本證明與原本無異
                                      書  記  官
中    華    民    國  九十八  年    七    月  二十七  日
                                                      Ｅ


司法院資訊處製作；財團法人民間司法改革基金會備份。
